【裁判字號】    92,簡上,102
【裁判日期】    921031
【裁判案由】    妨害公務
【裁判全文】
臺灣士林地方法院刑事判決                        九十二年度簡上字第一二號
    上  訴  人
    即  被  告  乙○○
右上訴人即被告因妨害公務案件，不服本院士林簡易庭九十二年度士簡字第二八七號
中華民國九十二年四月四日第一審簡易判決（聲請簡易判決處刑案號：臺灣士林地方
法院檢察署九十一年度偵緝字第三七二號）提起上訴，本院合議庭第二審判決如左：
    主  文
原判決撤銷。
乙○○除去公務員查封之標示，處拘役伍拾日，如易科罰金，以參佰元折算壹日。
    事  實
一、乙○○因積欠甲○○票據債務，經債權人甲○○聲請強制執行，由本院民事執行
    處書記官督同執達員，與債權人甲○○於民國九十年六月二十七日下午三時三十
    分至乙○○位於台北市○○○路○段一一四巷六九弄二號住處，查封乙○○住處
    內動產電腦、電腦螢幕、列表機、電視各一台及鞋櫃一個、音響組合一組（含Ｄ
    ＶＤ、字幕機、伴唱機、錄音座、ＨｉＦｉ  Ｓｔｅｒｅｏ、ＬＤ、喇叭等）、
    椅子兩張及書桌、玄關桌、按摩椅各一張，並當場於每一件動產上黏貼封條而為
    查封之標示後，將該動產留置現場。詎乙○○嗣竟擅自除去前開物品上本院查封
    之標示，並於同年七、八月間，擅自將上開查封物品搬離上址，而為違背公務員
    查封標示效力之行為。嗣經本院民事執行處書記官會同債權人甲○○、財團法人
    中華科技經濟鑑測中心鑑價人員於同年十月八日赴上址實施強制鑑價，發現上開
    動產均遭搬走，始悉上情。
二、案經甲○○告發並由台灣士林地方法院檢察署檢察官偵查後聲請簡易判決處刑。
    理  由
一、訊據被告乙○○固坦承有於前揭時、地將查封物品搬離上址之事實，惟否認有除
    去查封標示及違背其效力之犯行，辯稱：伊於九十年七、八月時，因該址租約到
    期，始將上開物品搬離租處，上開物品目前尚在伊高雄父母家中，保存良好，並
    未違反查封效力，又伊沒有看到查封之封條，也沒有除去法院封條之行為云云。
    經查：（一）右揭犯罪事實業據證人即告發人甲○○於偵審中指述綦詳，並有本
    院九十年度執字第七○七二號執行卷宗（併入台灣台北地方法院民事執行處九十
    年度執字第二三五○四號案卷）內九十年六月二十七日之查封筆錄、指封切結書
    及同年十月八日之執行筆錄在卷可憑。（二）被告於偵查中原供稱「（查封動產
    上之封條？）都還在動產上」（見九十一年六月九日偵訊筆錄）、「（《提示被
    告陳報照片》封條？）不是每一件都有封條，桌子是有封條，但我沒照到」（見
    九十一年十月二十四日偵訊筆錄），但在本院審理中則改稱「（九十年六月二十
    七日回家有沒有發現東西被查封？）我進去之後並沒有發現有被貼封條，我天天
    都有回家，沒有發現，我租約到期之前幾天我還是住在那地方，我都沒有發現有
    貼封條」等語，顯見被告前後所供已相矛盾。再者，證人甲○○於本院審理中到
    庭結證「（九十年六月二十七日士林法院執行處去查封時你有無在場？）我去指
    封，是書記官通知我去，還找兩位警察，是我聲請查封的：：」、「（當時每件
    東西書記官是否均有貼封條？）每件都有，有的怕被貼正面不好看，所以有貼在
    側面的，但我都要求都要貼在看得到的地方」、「（是否每件均有貼封條？）是
    的，縱是貼在側面也是很明顯的地方」等語，足認查封當天確實有在每件動產上
    貼封條，再參酌被告於偵查中所提出前開被查封動產搬到高雄之現狀照片八張（
    九十一年度偵緝字第三七二號偵查卷宗第四十頁至第四十二頁）所示，該動產上
    均已看不到查封標示之封條，顯見原有之封條業遭被告所除去。（三）被告對書
    記官或執達員實施強制執行之方法、強制執行時應遵守之程序或其他侵害利益之
    情事，倘有爭執，依法本得於強制執行程序終結前，為聲請或聲明異議，縱使查
    封之動產確非屬債務人所有，亦僅能由本院審酌後撤銷該查封行為，並非第三人
    得恣意決定查封有效或無效，然被告捨此合法救濟途徑不為，擅將依法揭示之查
    封封條除去，縱未損壞或污穢封條，仍已構成除去查封標示罪之成立。此外，被
    告未經本院之准許，將前揭查封之動產搬至高雄，脫離本院轄區，導致強制執行
    程序無法繼續進行，顯已違反查封之效力。至於被告辯稱因房屋租約到期，曾提
    出聲明異議乙節，然查滬通國際企業有限公司固曾於九十年七月三十一日以第三
    人身分聲明異議，陳稱查封之動產係該公司所有，惟其並未表明因房屋租約到期
    而有變更該查封動產保管地點之必要，有該聲明異議狀影本在卷可稽，是本院亦
    未同意債務人或任何第三人變更該查封動產保管之地點，且該異議之聲明嗣亦由
    本院民事執行處於九十年八月二十三日駁回，有裁定書影本乙份在卷可稽，應認
    被告所辯並非可採。（四）綜上，應認本件事證明確，被告犯行洵堪認定，應依
    法論科。
二、核被告乙○○上開所為，係犯刑法第一百三十九條之除去公務員所施之查封標示
    罪。被告除去公務員所施之查封標示及違背公務員所施之查封之標示效力的多個
    行為，所侵害者均為同一次之公權力行為，係屬單純一罪。又原聲請簡易判決處
    刑書犯罪事實部分雖未記載被告除去查封標示部分，惟於理由欄中有部分之記載
    ，且據公訴檢察官於本案論告中補正，該部分為原起訴效力所及，本院自應併予
    審理。原審漏未認定被告除去查封標示之行為，尚有未合，被告上訴雖無理由，
    然原判決既有前揭瑕疵，仍應由本院予以撤銷改判。茲審酌被告犯罪之動機、手
    段、犯後態度等及其他一切情狀，量處如主文所示之刑，並諭知易科罰金之折算
    標準。
據上論結，應依刑事訴訟法第四百五十五條之一第一項、第三項、第四百五十二條、
第三百六十九條第一項前段、第三百六十四條、第二百九十九條第一項前段、刑法第
第一百三十九條，罰金罰鍰提高標準條例第一條前段、第二條，判決如主文。
本案經檢察官陳家美到庭執行職務。
中      華      民      國      九十二      年    十    月    三十一    日
                                臺灣士林地方法院刑事第二庭
                                  審判長法  官  杜  惠  錦
                                        法  官  張  國  棟
                                        法  官  高  愈  杰
右正本證明與原本無異。
本件不得上訴。
                                        書記官  蘇  彥  宇
中      華      民      國      九十二      年   十一   月      四      日
附錄本案論罪科刑法條全文：
刑法第一百三十九條
損壞、除去或污穢公務員所施之封印或查封之標示，或為違背其效力之行為者，處一
年以下有期徒刑、拘役或三百元以下罰金。


司法院資訊處製作；財團法人民間司法改革基金會備份。
